臺灣臺東地方法院刑事判決　　　　　　　　95年度易字第53號
公　訴　人　臺灣臺東地方法院檢察署檢察官
被　　　告　乙○○
上列被告因竊盜案件，經檢察官提起公訴 (95年度偵緝字第12號
)，本院判決如下：
    主  文
乙○○結夥三人以上，踰越安全設備，於夜間侵入住宅竊盜，處
有期徒刑壹年拾月。
    事  實
一、乙○○與洪宇清、丁○○、田富文、楊朝順、楊俊龍 (除乙
    ○○外其餘5人另經檢察官以94年度偵字第1057號提起公訴
    ，經本院94年度易字第224號另行判決)為朋友關係，因洪宇
    清於臺東縣臺東市○○街42號工作時，得知位於該處後方之
    臺東市○○街31號謝介三、許育慈住宅內，置放有甚多之貴
    重財物，且該住宅2樓之防盜鐵窗安全門，平日僅以鐵絲捆
    綁，並未上鎖，洪宇清即將上情告知丁○○，並轉告楊朝順
    後，再由楊朝順聯絡楊俊龍、洪宇清及乙○○3人，共同基
    於意圖為自己不法所有之犯意聯絡，先於94年3月30日夜間8
    時許，由洪宇清帶同丁○○、楊朝順及乙○○，前往該仁6
    街31號處附近勘查，並於翌日夜間9時許，由丁○○、乙○
    ○、洪宇清、楊朝順、及田富文再次前往該處勘查無誤後，
    6人即約定於94年4月1日夜間8時許，在臺東縣臺東市○○○
    路278巷附近之南清宮集合。嗣於約定時間過後，楊俊龍即
    以電話聯絡無法準時到南清宮集合，遂先由乙○○開車，搭
    載丁○○、楊朝順及田富文，洪宇清則騎乘機車，先行前往
    仁6街31號附近等待楊俊龍，於同日夜間8時50分許，楊朝順
    以丁○○之行動電話聯絡楊俊龍後，楊俊龍表示須再等待10
    餘分鐘其到現場後，再行分派工作，嗣10餘分鐘楊俊龍自行
    駕車到達現場，並由洪宇清確認謝介三、許育慈已出門後，
    眾人即爬過臺東縣臺東市○○街42號之籬笆，經楊俊龍指示
    ，由楊朝順、丁○○以事前由洪宇清置放於該處之鋁梯，自
    謝介三、許育慈上述住宅後方爬上2樓，開啟2樓鐵窗安全門
    之鐵絲後，踰越2樓鐵窗之安全設備侵入謝介三等人住宅內
    (侵入住宅部分未據告訴)行竊財物，田富文則在2樓鐵窗外
    接收贓物，洪宇清在外把風，另乙○○、楊俊龍駕車在旁等
    候接應，共同竊取謝介三、許育慈所有各式金飾、珠寶及現
    金等價值不詳之財物 (同日乙○○等人行竊前，該仁6街31
    號住宅另遭楊順萬等之竊盜集團侵入行竊，另經檢察官以95
    年度偵字第1385號提起公訴，經本院95年度訴字第202號另
    行判決)，約於同日夜間9時20分許竊取完畢後，再由楊俊龍
    自行駕車、乙○○仍搭載丁○○、楊朝順及田富文，洪宇清
    騎乘機車方式離去。其後楊俊龍、乙○○、丁○○、楊朝順
    及田富文朋分所竊財物後，再由丁○○交付新臺幣5,000元
    予洪宇清，以為報酬。
二、案經臺東縣警察局臺東分局報請臺灣臺東地方法院檢察署檢
    察官偵查起訴。
    理  由
一、證據能力方面：
    本案公訴人提出之各項證據，均係被告以外之人在審判外之
    書面陳述，而屬傳聞證據，依刑事訴訟法第159條第1項之規
    定，原則上不具證據能力，惟被告於本案準備程序時對上開
    書面之證據能力未予爭執，及至本院言詞辯論終結前亦未聲
    明異議，本院審酌該書面陳述作成時，應無人情施壓或干擾
    ，亦無不當取供之情形，認為以之作為本案之證據亦屬適當
    ，依刑事訴訟法第159條之5規定，應有證據能力，合先敘明
    。
二、認定犯罪事實所憑之證據及理由：
(一)證人即共犯丁○○於臺灣臺東地方法院檢察署94年度偵字第
    1057號竊盜案件，檢察官於94年5月15日、同年月20日、同
    年6月7日訊問時，均具結後證稱：94年4月1日當晚是與丁○
    ○、田富文、乙○○、楊朝順、楊俊龍一起去臺東市○○街
    31號住宅內行竊，伊與楊朝順爬進屋內行竊，田富文在鐵窗
    外面接應偷出來的東西，楊俊龍、乙○○在車上等接應大家
    離開，乙○○是開一部紅色的車去。行竊前有先去臺東市○
    ○街31號附近勘察2天，第1天是乙○○開車，載伊與楊朝順
    ，洪宇清騎機車帶路，第2天又多了田富文一起去等語 (見
    94年度偵字第1057號卷1第138頁至第144頁、卷2第52頁至第
    55頁、卷3第47頁至第51頁，下稱偵字第1057號卷)。丁○○
    於上開案件94年6月21日、同年8月4日及9日、95年2月20日
    檢察官訊問時、本院94年度易字第224號竊盜案件95年1月17
    日審理時及本案偵查中95年2月20日檢察官訊問時，雖翻異
    前詞，改證稱伊於94年4月1日並無參與本案竊盜行為，楊俊
    龍、楊朝順、田富文、被告等人亦未參與該竊盜犯行，伊94
    年5月15日作證所言是亂講的等語，惟經檢察官以其犯有偽
    證罪提起公訴後，丁○○於本院95年度訴字第56號偽證案件
    準備程序及審理時已坦認其於上開偵查中94年6月21日、同
    年8月4日及9日、95年2月20日檢察官訊問時及本院95年1月
    17日審理時之證詞，係因害怕遭楊俊龍、田富文等人報復，
    故為虛偽證詞，因而經本院判處有期徒刑8月確定。且丁○
    ○嗣於另案95年度偵字第1385號竊盜案件偵查中，95年5月
    26日檢察官訊問時，具結後亦證稱：94年4月1日晚上有與楊
    俊龍、楊朝順、田富文等人共同侵入臺東市○○街31號內行
    竊，行竊時是伊與楊朝順進到住宅內，田富文本來在2樓鐵
    窗外面，後來下到房子外面，當天是乙○○開車去，等著接
    大家離開等語 (見本院卷第55頁至第56頁)。是丁○○證述
    案發該日是其與洪宇清及被告、楊朝順、楊俊龍、田富文6
    人共同行竊，由乙○○開車前往並接應離開之證詞，應堪採
    信。
(二)證人即共犯洪宇清於臺灣臺東地方法院檢察署94年度偵字第
    1057號竊盜案件，檢察官於94年5月13日、94年5月18日、94
    年6月6日、94年8月8日訊問時，具結後證稱：94年4月1日當
    晚是與丁○○、田富文、乙○○、楊朝順、楊俊龍一起去臺
    東市○○街31號住宅內行竊，是在「南清宮」附近集合後，
    伊騎機車帶路，乙○○開車載楊朝順、丁○○、田富文到行
    竊地點，楊俊龍另開一台車直接到行竊地點，之後楊俊龍分
    配工作，由丁○○及楊朝順爬進屋內行竊，田富文在2樓安
    全門外面接偷來的東西，楊俊龍及乙○○把他們開來的車子
    開到前面一點的地方等著接應，伊負責在仁6街一處空地把
    風。行竊前94年3月30日夜間，伊與丁○○、楊朝順、乙○
    ○有去該仁6街31號住宅附近勘查，翌日即3月31日夜間伊與
    丁○○、楊朝順、乙○○、田富文也有再去勘查1次等語 (
    見偵字第1057號卷1第95頁至第97頁、卷2第45至47頁、卷3
    第35頁至第39頁)。洪宇清於本院94年度易字第224號竊盜案
    件94年11月11日準備程序時雖供稱當天只有伊、丁○○及乙
    ○○去偷，其他人都沒有去等語，惟經承審法官命隔離當時
    在庭上之楊俊龍父親楊清展後，洪宇清即表示確係伊與乙○
    ○、丁○○、田富文、楊朝順及楊俊龍前往竊取等語，於該
    案件95年1月17日審理時，以證人身分接受詰問時雖先證稱
    ：係伊、丁○○及乙○○共同竊取的，惟經該案件審判長隔
    離當時在庭之楊俊龍、楊朝順、田富文及洪宇清父親後，即
    證述確係伊與乙○○、丁○○、田富文、楊朝順及楊俊龍前
    往竊取等語，足見洪宇清於該案件準備程序及審理時係受到
    其他共犯及其親屬之壓力，始就參與行竊人數翻異其詞。是
    洪宇清證述案發該日是其與丁○○及被告、楊朝順、楊俊龍
    、田富文6人共同前往行竊，應較足採信。
(三)證人即被害人謝介三、許育慈於臺灣臺東地方法院檢察署94
    年度偵字第1057號竊盜案件偵查中，就共犯洪宇清確有向其
    2人坦承犯行，及其房屋失竊情形之證詞 (見偵字第1057號
    卷3第8頁至第10頁)。
(四)刑案現場照片32張 (見警卷第53頁至第68頁)。
(五)依卷附門號0000000000號行動電話通聯調閱查詢單顯示，該
    門號之登記名義人為高郁馨，戶籍地址及帳寄地址均為臺東
    縣臺東市○○○路139巷1弄4號，並參照同卷第48頁之通聯
    紀錄顯示，距離該址最近之基地台，為更生北路106號6樓 (
    見94年度偵字第1366卷第36頁)，又高郁馨為被告之配偶，
    上開門號平日均由被告使用，亦經被告供述明確 (見本院卷
    第100頁)，堪認0000000000號行動電話平日係由被告所使用
    無訛。另依丁○○於94年6月7日偵查中訊問時曾表示：偷完
    出來，我們先去乙○○住處 (靠安東塑膠)等語 (見偵字第1
    057號卷3第48頁)，而安東塑膠股份有限公司之公司所在地
    係位於臺東縣臺東市○○路○段6號，此為本院依職權所知悉
    ，核與0000000000號行動電話通聯調閱查詢單顯示，該行動
    電話透過臺東縣臺東市○○路150巷56號3樓頂之基地台收發
    訊息之次數較為頻繁，及0000000000號行動電話，於94年4
    月1日及94年4月2日，日出後之第1通電話，均係透過臺東縣
    臺東市○○路150巷56號3樓頂之基地台接收情形之位置相符
    ，足見該時被告住處應在臺東縣臺東市○○路150巷56號附
    近。而觀之該0000000000號門號行動電話通聯調閱查詢單，
    被告曾分別於94年3月30日凌晨4時19分、上午10時43分至10
    時48分止、下午2時01分至2時14分止、晚間6時31分、晚間8
    時34分，94年4月1日晚間9時10分至9時13分止，及94年4月2
    日凌晨2時50分至2時53分止，透過位於被害人住處附近之臺
    東縣臺東市○○街180號3樓頂行動電話基地台，為發話、受
    話或發簡訊之行為 (見94年度偵字第1366卷第38頁至第51頁
    )，足認被告曾於94年3月30日、94年4月1日及94年4月2日之
    上述時間，特意出現於被害人住處附近，要屬無疑。
三、對被告辯解之判斷：
    訊據被告矢口否認有何竊盜犯行，辯稱：伊於94年3、4月間
    因為住在臺東縣臺東市○○街的朋友甲○○要結婚，4月10幾
    日宴客，伊3月底至4月初期間每天下午跟晚上都有去幫忙，
    沒有參與本件竊盜云云。經查：
(一)按依舉證責任分配標準，被告否認為犯罪主體或否認有犯罪
    故意時，因屬構成要件該當性之抗辯事項，被告雖不負終局
    的「說服責任」，但該事由有利於被告，且被告對於該積極
    主張之事實有「特別知識」，比較知道何處取得相關證據，
    即應由被告負「提出證據責任」 (按提出證據責任與說服責
    任不同)，若被告能證明至「有合理懷疑」程度，舉證責任
    即轉換，而由檢察官就抗辯事由不存在負舉證責任，並證明
    至「無合理懷疑」程度；若被告對幽靈抗辯舉證未達此程度
    ，雖理論上其抗辯有可能性，但尚不成為有效抗辯，檢察官
    並無責任證明該抗辯事實不存在，法院就該爭點應逕為不利
    於被告之認定 (參見吳巡龍著，幽靈抗辯之刑事舉證責任，
    月旦法學教室第41期第22頁至第23頁)。
(二)被告辯稱其於94年3月底至4月初因居住臺東縣臺東市○○街
    的朋友甲○○要結婚，均在該處幫忙，聲請傳喚證人甲○○
    到庭證明其於該段時間均在甲○○住處，並未參與本案犯行
    云云。惟被告既於甲○○籌辦婚禮期間密集前往幫忙，衡情
    其與甲○○自非僅泛泛之交，其就甲○○臺東市○○街住處
    地址理應知之甚詳，然被告迄至本院審理終結前，未能提出
    甲○○居住臺東市○○街之詳細門牌住址，且經本院多次促
    其陳報證人甲○○聯絡地址後，被告始稱甲○○居住花蓮縣
    富里鄉○○村○○路22號之1，但實際在臺北工作，其不知
    甲○○臺北住所云云，而本院多次依被告提供之花蓮縣上址
    傳喚證人甲○○，審理傳票均寄存於花蓮縣警察局玉里分局
    永豐派出所，甲○○均未到庭，則果否有甲○○其人、甲○
    ○果否居住臺東市○○街、被告是否於該段時間內均在臺東
    市○○街幫忙婚禮事宜，被告既無法就此部分抗辯舉出證人
    甲○○以實其說，其空言否認該時段均在甲○○住處，未參
    與本案犯行，殊難採認。
(三)縱上所述，被告否認本案竊盜犯行所為之辯詞，俱屬事後卸
    責之詞，咸無可採。本案事證明確，被告竊盜犯行已堪認定
    ，應予依法論科。至於被告雖再聲請傳喚證人甲○○到庭證
    明其於該段時間均在甲○○住處幫忙婚禮事宜，並未參與本
    案云云，然本院認被告參與本案竊盜犯行，有上開證人即共
    犯丁○○、洪宇清之證詞及被告使用之門號0000000000號行
    動電話通聯調閱查詢單事證等可資為證，本案事實已臻明瞭
    ，自無再行傳訊證人甲○○之必要，附此敘明。
四、論罪與量刑：
(一)按刑法第321條第1項第2款所謂安全設備，係指依社會通常
    觀念足認為防盜之設備而言，窗戶具有防盜之作用，應屬刑
    法第321條第1項第2款所定之其他安全設備 (最高法院55年
    臺上字第547號判例、45年臺上字第1443號判例參照)。而刑
    法第321條第1項第2款所謂「毀」係指毀損，稱「越」則指
    踰越或超越，祇要踰越或超越安全設備之行為使該安全設備
    喪失防閑作用，即該當於前揭規定之要件。本案被害人住宅
    2樓之防盜鐵窗具防閑之作用，係屬安全設備無疑。而共犯
    丁○○、楊朝順從2樓鐵窗爬越進入被害人住宅內之行為，
    已使該鐵窗喪失防閑作用，揆諸前揭說明，自該當該條款所
    規定之「踰越」要件。是核被告所為，係犯刑法第321條第1
    項第1、2、4款之結夥3人以上，踰越安全設備，於夜間侵入
    住宅竊盜罪。
(二)被告與共犯丁○○、洪宇清、楊朝順、楊俊龍、田富文間就
    前揭竊盜犯行，有犯意聯絡及行為分擔，為共同正犯。不論
    依修正前之刑法第28條，或修正後之刑法第28條之規定，均
    構成共同正犯，對被告而言並無有利或不利之情形，依最高
    法院95年第21次刑事庭庭務會議決議，並無刑法第2條第1項
    規定之適用，應依一般法律適用原則，適用裁判時法刑法第
    28條論處。
(三)爰審酌被告正值壯年，不知努力工作以獲取正當報酬，反以
    竊盜之手段獲取財物，造成被害人之損害非輕，並危害社會
    治安，且本案事證至為明確，其犯罪後仍始終否認犯行，飾
    詞辯解，意圖脫罪，顯然欠缺反省能力，並浪費有限且珍貴
    之司法資源等一切情狀，量處如主文所示之刑，以示懲儆。
(四)扣案鋁梯1支，雖係被告與其餘共犯5人犯本案竊盜罪所用之
    物，惟並無積極證據證明確係屬共犯洪宇清所有，爰不另為
    沒收之諭知，併此敘明。
五、應適用之法條：
    依刑事訴訟法第299條第1項前段，刑法第2條第1項前段、第
    28條、第321條第1項第1、2、4款，判決如主文。
本案經檢察官丙○○到庭執行職務。
中　　華　　民　　國　　96　　年　　3 　　月　　29　　日
                  刑事第二庭審判長法  官  李 水 源
                                  法  官  曾 宗 欽
                                  法　官  簡 芳 潔
以上正本證明與原本無異。
如不服本判決，應於判決送達後10日內向本院提出上訴狀 (須附
繕本)。「勿逕送上級法院」
告訴人或被害人對於判決如有不服具備理由請求檢察官上訴者，
其上訴期間之計算係以檢察官收受判決正本之日期為準。
                                  書記官  尹 玉 琪
中　　華　　民　　國　　96　　年　　4 　　月　　4 　　日
附錄論罪科刑法條：
中華民國刑法第321條
犯竊盜罪而有左列情形之一者，處6月以上、5年以下有期徒刑：
一  於夜間侵入住宅或有人居住之建築物、船艦或隱匿其內而犯
    之者。
二  毀越門扇、牆垣或其他安全設備而犯之者。
三  攜帶兇器而犯之者。
四  結夥三人以上而犯之者。
五  乘火災、水災或其他災害之際而犯之者。
六  在車站或埠頭而犯之者。
前項之未遂犯罰之。
